【裁判字號】    94,交聲,526
【裁判日期】    950314
【裁判案由】    聲明異議
【裁判全文】
臺灣臺南地方法院交通事件裁定         94年度交聲字第526號
移送機關    交通部公路總局嘉義區監理所臺南監理站
受處分人
即異議人    富聖交通企業有限公司
代表人      謝宗欽
上列受處分人因違反道路交通管理處罰條例案件，對於交通部公
路總局嘉義區監理所臺南監理站民國94年10月27日所為之裁決處
分（處分案號：嘉監南字第裁74-Z00000000號）聲明異議，本院
裁定如下：
    主  文
原處分撤銷。
富聖交通企業有限公司不罰。
    理  由
一、本件聲明異議意旨略以：受處分人即異議人富聖交通企業有
    限公司所僱用之司機乙○○於民國94年9月23日14時45分許
    ，在駕駛執照吊扣期間，駕駛牌照號碼866-GL號營業貨運曳
    引車，行經國道3號北上287.6公里處被警查獲，因而舉發異
    議人「僱用駕照吊扣之人駕駛其車輛」，臺南監理站因而以
    上開裁決書裁罰異議人罰鍰新臺幣6萬元及吊扣866-GL號營
    業貨運曳引車之汽車牌照3個月，異議人實感不服。按人民
    違反法律上之義務而應受行政罰之行為，法律無特別規定時
    ，雖不以故意為必要，仍須以過失為責任條件，司法院大法
    官會議釋字275號解釋著有明文。異議人並不知本案之駕駛
    人乙○○的駕照於案發當時正被吊扣中，且無因過失而不知
    ，蓋本案之駕駛人乙○○係因與異議人簽訂承攬契約書，而
    得於94年9月23日14時45分許駕駛異議人所有之866-GL號營
    業貨運曳引車行經國道3號北上287.6公里處，依該承攬契約
    書可看出異議人非常重視要求駕駛人乙○○「持有有效且合
    法的職業聯結車駕照」，此由契約中大部分條款均與此有關
    可看出。故依前所述，可知異議人確實不知駕駛人之駕照正
    在被吊扣期間，且就其不知，實難謂有過失。異議人既無過
    失，則依前開解釋之意旨，不應受此行政罰，為此聲明異議
    。
二、按汽車駕駛人駕駛聯結車、大客車、大貨車，駕駛執照吊扣
    期間駕車者，汽車所有人及駕駛人各處新臺幣4萬元以上8萬
    元以下罰鍰，並當場禁止該汽車駕駛人繼續駕駛及扣留其車
    輛牌照；並吊扣其汽車牌照3個月；汽車所有人如已善盡查
    證駕駛人駕駛執照資格之注意，或縱加以相當之注意而仍不
    免發生違規者，汽車所有人不受本條之處罰，道路交通管理
    處罰條例第21條之1第1項第7款、第3項、第4項分別定有明
    文。經查：
(1)、乙○○於94年9月23日14時45分許，駕駛異議人所有之牌照
    號碼866-GL號營業貨運曳引車，行經國道3號北上287.6公里
    處被警查獲，被警舉發異議人「僱用駕照吊扣之人駕駛其車
    輛」，有內政部警政署國道第八警察隊94年10月13日公警局
    交字第Z00000000號舉發違反道路交通管理事件通知單附卷
    可稽。
(2)、查乙○○原考領有職業聯結車駕駛執照（93年8月9日發照，
    管轄編號000000000000號，管轄編號中之740132代表換照人
    員編號，管轄編號中之930809表示換照日期），並於人93年
    11 月1日受異議人僱用，當時乙○○之上開駕照仍正常持有
    ，其後乙○○又於94年6月7日又與異議人另行訂定承攬契約
    ，表示「持有有效且合法的職業聯結車駕照向甲方（即異議
    人）承攬其運輸業務」，而隱瞞其因違規記點達6點，其駕
    照已於94年2月14日被臺南監理站吊扣駕照1個月及其於94年
    2月13日因酒駕違規，繼續吊扣駕照1年之事實，業據乙○○
    於本院94年11月16日及94年12月7日調查時證述在卷，並有
    其93年8月9日換發之駕照影本及其與異議人訂定之承攬契約
    影本附卷可稽。
(3)、又查乙○○因從93年10月7日至94年1月14日期間，因違規記
    點達6點，於94年2月14日到案執行吊扣駕照1個月（自94年2
    月14日起至94年3月13日止），復於94年2月13日因酒駕違規
    ，吊扣駕照1年（自94年3月14日起至95年3月13日止），並
    於94年2月14日以駕照遺失為由至臺南監理站辦理補發職業
    聯結車駕照及上開吊扣，有臺南監理站94年11月30日嘉監南
    字第0940030932號函及該駕駛執照1張（管轄編號000000000
    000號，管轄編號中之740259代表換照人員編號，管轄編號
    中之940214表示換照日期），附卷可稽。再者，對於上開吊
    扣乙○○之駕照，臺南監理站並未通知異議人，亦據本件臺
    南監理站之裁決人員甲○○於本院94年12月7日調查時證述
    在卷。
(4)、據上，異議人稱其不知本案之駕駛人乙○○之駕照於案發當
    時正被吊扣中，應可採信。其可歸責者應為乙○○，而非異
    議人。依上開道路交通管理處罰條例第21條之1第4項規定，
    異議人自不應受該條之處罰
三、綜上所述，原處分於法尚有未合，應由本院裁定將原處分撤
    銷，並另為異議人不罰之諭知，以資適法。
四、據上論斷，應依道路交通案件處理辦法第20條前段，裁定如
    主文。
中    華    民    國    95    年    3    月    14     日
                   交通法庭   法  官  林勝利
以上正本證明與原本無異。
如不服本裁定應於送達後5日內向本院提出抗告狀。
                              書記官  陳金堂
中    華    民    國    95    年    3    月    14     日


司法院資訊處製作；財團法人民間司法改革基金會備份。
